【裁判字號】    97,再易,128
【裁判日期】    980108
【裁判案由】    返還押租金等
【裁判全文】
臺灣高等法院民事判決                 97年度再易字第128號
再審原告    甲○○○
再審被告    創世紀通信有限公司
法定代理人  丙○○
再審被告    集駿電訊科技有限公司
法定代理人  乙○○
上列當事人間返還押租金等事件，再審原告對於中華民國97年10
月8日本院97年度上易字第462號確定判決提起再審，本院判決如
下：
    主  文
再審之訴駁回。
再審訴訟費用由再審原告負擔。
    事  實
一、按民事訴訟法第496條第1項第1款所謂適用法規顯有錯誤者
    ，係指確定判決所適用之法規顯然不合於法律規定，或與司
    法院現尚有效及大法官會議之解釋，或最高法院尚有效之判
    例顯然違反者而言，所謂適用法規顯有錯誤，不包括漏未斟
    酌證據及認定事實錯誤之情形在內；而就該法律規定事項所
    表示之法律上見解，均無適用法規顯有錯誤可言（最高法院
    57年台上字第1091號、63年台再字第67號、63年台上字第88
    0號判例參照）。又按再審之訴顯無再審理由者，得不經言
    詞辯論，以判決駁回之，民事訴訟法第502條第2項定有明文
    。
二、再審原告起訴主張略以：
（一）再審被告集駿電訊科技有限公司（下簡稱集駿公司）起訴
      請求裝潢費用550,000元，無非係依據原證5之承諾書，然
      該承諾書第二條係再審原告承諾合約期間內若有法律訴訟
      等問題，完全由再審原告自行處理，而再審原告並未違反
      本條。且另觀承諾書第三條之規定，再審原告亦從未因房
      屋產權問題要求集駿公司遷出，實係再審原告一再要求再
      審被告繼續承租使用系爭房屋，而再審被告置之不理，執
      意自行遷出，顯然與承諾書所約定之情形不同。再審被告
      依該承諾書主張賠償，並無理由。
（二）另再審被告集駿公司於起訴狀第二頁內已自認，該承諾書
      內所載之1,100,000元實係給付訴外人威寶公司之加盟權
      利金，裝潢費用僅佔其中一部份，則該承諾書第3條應係
      損害賠償總額預定性質之違約金約定。且本件再審原告已
      聲請停止執行獲准，再審被告之租賃權本不至受損，而再
      審被告仍執意遷出，故再審原告實無需賠償其損害。更何
      況該1,100,000元並非裝潢費用，而係加盟權利金，縱無
      本件系爭房屋產權爭議，再審被告集駿公司於加盟時亦需
      給付予訴外人威寶公司，實與再審原告就系爭房屋之權利
      有無瑕疵無關，故再審被告訴之聲明第二項之主張，與契
      約約定不符。
（三）本件倘再審原告簽立上開承諾書時有同意賠償再審被告裝
      潢費用或主動要求再審被告遷出之意思，則於上開無權占
      有遷讓房屋事件之強制執行程序中即無須提出再審之訴，
      並供擔保聲請停止，何況再審原告現已取得係爭房屋之全
      部所有權，前案之強制遷讓程序已無繼續執行之必要或可
      能，可見再審被告以法院之執行命令解為再審原告要求其
      等遷出等語，概與事實不符，自無要求再審原告依約賠償
      之理。
（四）再審原告所述關於再審被告有要求保留系爭房屋，待糾紛
      解決後再續為承租等語，確為實情，然原確定判決竟只採
      用再審被告員工所為可能偏頗之證詞，而不採另一證人石
      慧芬之證詞，已有可議，況且倘再審被告未為此一要求，
      再審原告亦不至於任令系爭房屋閒置，甚至在本案訴訟前
      均未曾前往系爭房屋處確認使用情形或取回占有而轉租予
      他人，故原審判決違反最高法院17年上字第1118號、19年
      上字第28號判例而恣意曲解合約文字之意義，其判決自有
      適用法律顯有錯誤之情形。
（五）再審原告爰於本院聲明：(一)臺灣高等法院97年度上易字第
      462號第二審確定判決及臺灣士林地方法院96年度訴字第
      1342號第一審判決（因提起再審之訴不合法，本院另為裁
      定再審之訴駁回）均廢棄。(二)上開廢棄部分，請求駁回再
      審被告於第一審之訴。
三、本件未經言詞辯論，未通知再審被告作何聲明及陳述。
四、經查，該第二審確定判決對原證5承諾書之認定，於事實及
    理由欄中四、兩造爭執事項(四)第2點業以載明：「…雖有『
    上訴人要求被上訴人集駿公司提前遷出』之辭句，惟參酌上
    開雙方簽訂系爭承諾書之目的，上開約定應解釋為凡因系爭
    房屋產權問題，導致集駿公司被迫提前遷出者，上訴人即應
    賠償被上訴人集駿公司遷出為限，始符合當事人之真意，以
    及雙方簽訂系爭承諾書之意旨」等，(見本院97年度上易字
    第462號卷第77頁第19行)，足見該第二審確定判決關於如何
    認定系爭承諾書之真意，已具體表明理由，另觀再審原告理
    由(二)(三)點內容所示，核屬原確定判決取捨證據、認定事實之
    職權行使，另就證人石慧美證述與上開事實認定不符，而認
    上開證詞已失真實性部分，亦屬事實審法院認定事實之職權
    ，與適用法規顯有錯誤有間，揆諸首揭規定及說明，難認有
    何適用法規顯有錯誤之再審問題，再審原告執此提起本件再
    審之訴，顯無理由。爰不經言詞辯論，逕以判決駁回之。
五、依民事訴訟法第502條第2項、第78條，判決如主文
中    華    民    國    98    年    1     月    8     日
                    民事第五庭
                        審判長法  官  魏麗娟
                              法  官  陳博享
                              法  官  黃雯惠
正本係照原本作成。
不得上訴
中    華    民    國    98    年    1     月    9     日
                              書記官  秦慧榮


司法院資訊處製作；財團法人民間司法改革基金會備份。
